【裁判字號】    98,上易,2179
【裁判日期】    980909
【裁判案由】    恐嚇
【裁判全文】
臺灣高等法院刑事判決                98年度上易字第2179號
上  訴  人
即  被  告  丁○○
            甲○○
上列上訴人因恐嚇取財等案件，不服臺灣臺北地方法院98年度易
字第1221號，中華民國98年7月31日第一審判決（起訴案號：臺
灣臺北地方法院檢察署98年度偵字第4903號），提起上訴，本院
判決如下：
    主  文
上訴駁回。
    理  由
一、依刑事訴訟法第350條、第361條、第362條、第367條規定，
    不服地方法院之第一審判決而上訴者，須提出上訴書狀，並
    應敘述具體理由，為上訴必備之程式；其所提出之書狀未敘
    述上訴理由，或僅曾以言詞陳述上訴理由者，均應於上訴期
    間屆滿後20日內補提理由書於第一審法院。第一審法院經形
    式審查，認逾期未補提上訴理由者，應定期間先命補正；逾
    期未補正者，為上訴不合法律上之程式，應以裁定駁回。倘
    已提出上訴理由，但所提非屬具體理由者，則由第二審法院
    以上訴不合法律上之程式，判決駁回。而所謂具體理由，必
    係依據卷內既有訴訟資料或提出新事證，指摘或表明第一審
    判決有何採證認事、用法或量刑等足以影響判決本旨之不當
    或違法，而構成應予撤銷之具體事由，始克當之（例如：依
    憑證據法則具體指出所採證據何以不具證據能力，或依憑卷
    證資料，明確指出所為證據證明力之判斷如何違背經驗、論
    理法則）；倘僅泛言原判決認定事實錯誤、違背法令、量刑
    失之過重或輕縱，而未依上揭意旨指出具體事由，或形式上
    雖已指出具體事由，然該事由縱使屬實，亦不足以認為原判
    決有何不當或違法者（例如：對不具有調查必要性之證據，
    法院未依聲請調查亦未說明理由，或援用證據不當，但除去
    該證據仍應為同一事實之認定），皆難謂係具體理由，俾與
    第二審上訴制度旨在請求第二審法院撤銷、變更第一審不當
    或違法之判決，以實現個案救濟之立法目的相契合，並節制
    濫行上訴（最高法院97年度台上字第892號判決意旨參照）
    。
二、本件上訴人即被告丁○○、甲○○均不服原審判決，於法定
    期間內提起上訴，丁○○上訴理由略謂：郵局存簿及印章係
    遺失，並未交給甲○○使用，不認識甲○○，98年1月12日
    要到鄉公所上班時發現遺失云云。甲○○上訴理由略以：有
    辦門號給黑龍使用，但沒想到黑龍會用此門號去恐嚇取財，
    有證人劉碧菁可為不在場證明，其亦非檢察官所提照片所示
    之人云云。
三、本院查：
  (一)原審依被害人乙○○、張芳昇、戊○○、柯桂豐、丙○○等
    人於警詢時陳述、丁○○之深坑郵局00000000000000號帳戶
    交易明細及開戶資料（臺灣臺北地方法院檢察署98年度偵字
    第4903號卷第28至32、36頁，原審卷第24至27頁）、000000
    0000號行動電話之申辦人甲○○資料及通聯紀錄（同上偵查
    卷第33至34、37至42頁）及甲○○提款畫面與其相片比對照
    片兩張（同上偵查卷第52頁）等證據資料，認定上訴人即被
    告丁○○有幫助恐嚇取財、上訴人即被告甲○○有共同恐嚇
    取財犯行，並審酌被告二人正值壯年，不思正途賺錢，反供
    帳戶、門號騙取金錢，危害社會秩序，造成被害人損失，使
    犯罪追查不易，所生損害非輕，惟交付帳戶、門號僅一，上
    訴人即被告甲○○除供門號外，尚參與一次提款行為，考量
    二人犯後均否認犯行，飾詞狡辯，未見悔意等一切情狀，分
    別量處原判決主文所示之刑，且於理由內詳敘調查證據結果
    及證據取捨理由。本院從形式上觀察，原判決並無認定事實
    錯誤、量刑瑕疵或違背法令之情形。
  (二)上訴人即被告丁○○上訴理由所稱其係存簿遺失部分，經查
    ：原審已向中華郵政股份有限公司儲匯處調取前述帳戶之歷
    史交易清單，發現該帳戶於97年11月10日有更換印鑑之紀錄
    ，且帳戶餘額亦於同日提領一空等情（原審卷第24至27頁）
    ，並以上訴人即被告丁○○何以搬家遺失存摺後還有更換印
    鑑之紀錄，且其又改稱好像有換印鑑，應該是換印鑑時帳戶
    掉了云云，而認上訴人即被告丁○○前後所述不一，所言實
    難採信。並以上訴人即被告丁○○雖稱搬家時遺失存摺、提
    款卡，卻未立刻向銀行掛失止付，與常理有違，其既於97年
    11 月10日至銀行更換印鑑，可知斯時上訴人即被告丁○○
    係欲使用上開帳戶，方會發現印鑑遺失並辦理更換，故其辯
    稱一直未發現金融卡等遺失，待98年1月份要工作時需要用
    到帳戶，才發現金融卡遺失等情，顯然不實。而上訴人即被
    告丁○○至郵局更換印鑑並將帳戶內餘額結清之後，甫隔三
    日即遭擄鴿勒贖集團作為被害人匯款之犯罪工具，原審執此
    認上訴人即被告丁○○係將印鑑更換之後交給犯罪集團成員
    使用無誤。上訴人即被告丁○○僅援與原審中同一抗辯事由
    上訴，並未依據卷內既有訴訟資料或提出新事證，指摘原判
    決認事用法有何不當或違法，並足構成應撤銷之具體事由，
    洵難認有具體理由。
  (三)另原審認0000000000號行動電話門號，確由上訴人即被告甲
    ○○申請使用，足見該支電話確係擄鴿勒贖集團所用之犯案
    工具。再參酌警方調取擄鴿勒贖集團成員至提款機提款畫面
    ，經與上訴人即被告甲○○之相片比對，可知97年11月20日
    該次提領人，與上訴人即被告甲○○之臉型、五官、神情甚
    為相似，顯見上訴人即被告甲○○確有分擔擄鴿勒贖集團恐
    嚇被害人後之領款行為無誤。再徵諸行動電話門號係與他人
    聯繫之重要工具，具有強烈屬人性及隱私性，自以本人保管
    使用為原則，且近年來社會上利用人頭門號電話詐騙他人金
    錢以逃避政府查緝之案件屢見不鮮，復廣為媒體報導且迭經
    政府宣傳，上訴人即被告甲○○係成年且智識成熟之人，對
    此應當知之甚詳，其對他人收集行動電話門號，得供聯繫詐
    騙或恐嚇被害人匯入款項所用，應有所認知及警覺。上訴人
    即被告甲○○辯稱其係將門號交給「黑龍」使用，但無法說
    出「黑龍」之真實姓名及聯絡方式，復稱其等係在網咖認識
    ，可知其等並非熟識而有深交之友人，使上訴人即被告甲○
    ○得信賴「黑龍」而將門號交其使用，故上訴人即被告甲○
    ○上開辯解，亦不足採。上訴人即被告甲○○上訴仍不否認
    有辦門號給黑龍使用，僅泛稱沒想到黑龍會用此門號去恐嚇
    取財，卻未具體指摘原判決認事用法有何違反經驗法則或違
    誤不當。另上訴人即被告甲○○向本院聲請傳喚證人劉碧菁
    為不在場證明，惟原判決業於理由中說明上訴人即被告甲○
    ○未提供老闆之正確姓名地址，且老闆並未隨時在上訴人即
    被告甲○○身邊，無法證明上訴人即被告甲○○從未為本件
    犯行，故上開證據均無調查之必要，雖上訴人即被告甲○○
    陳報證人劉碧菁地址，然劉碧菁與被告關係為何？原判決所
    認無調查必要之說明，有何不當？上訴人即被告甲○○均未
    詳敘，要難謂上訴理由具體。至上訴人即被告甲○○除已於
    原審否認其為照片中之人外，其並未否認卷附照片之證據能
    力（見原審卷第31頁反面），其雖於上訴理由再次否認其為
    照片之人外，並未就原審依照片認定其參與提款，有何違背
    經驗及論理法則，亦顯難認其上述指摘，有具體理由。
  (四)綜上，上訴人即被告丁○○、甲○○均未依據卷內既有訴訟
    資料或指摘或表明原審判決有何採證認事、用法或量刑等足
    以影響判決本旨之不當或違法，而構成應予撤銷之具體事由
    ，揆諸上開說明，均難謂已敘明具體理由，本件上訴不合法
    律上之程式已明，爰不經言詞辯論，逕以判決駁回。
四、據上論斷，應依刑事訴訟法第367條前段、第372條，判決如
    主文。
中    華    民    國    98    年    9     月    9     日
                  刑事第九庭審判長法  官  陳貽男
                                  法  官  周盈文
                                  法  官  詹駿鴻
以上正本證明與原本無異。
不得上訴。
                                  書記官  梁淑時
中    華    民    國    98    年    9     月    9     日


司法院資訊處製作；財團法人民間司法改革基金會備份。
